臺灣基隆地方法院基隆簡易庭民事判決
原　　　告　乙○○
　　　　　　甲○○
　　　　　　丙○○
兼上三人共同
訴訟代理人　丁○○
被　　　告　戊○○
上列當事人間請求損害賠償事件，本院於中華民國96年8月16日
言詞辯論終結，判決如下：
    主  文
被告應給付原告新臺幣柒萬柒仟柒佰柒拾玖元。
原告其餘之訴駁回。
訴訟費用由被告負擔百分之二十五，餘由原告負擔。
本判決第一項得假執行；但被告如以新臺幣柒萬柒仟柒佰柒拾玖
元預供擔保，得免為假執行。
    事實及理由
壹、程序部分：
    按當事人死亡者，訴訟程序在有繼承人、遺產管理人或其他
    依法令應續行訴訟之人承受其訴訟以前當然停止；又承受訴
    訟人，於得承受訴訟時，應即為承受之聲明，他造當事人亦
    得聲明承受訴訟。民事訴訟法第168條、第175條分別定有明
    文。本件原告之被繼承人己○○於起訴後之民國 (下同) 96
    年5月8日因病死亡，原告丁○○為己○○之夫，原告乙○○
    、甲○○、丙○○為己○○之子女，有繼承系統表、戶籍謄
    本在卷可稽，是原告等於96年6月21日具狀聲明承受訴訟，
    於法並無不合，應予准許。
貳、實體部分：
一、原告起訴主張：
    訴外人即原告等之被繼承人己○○於95年1月4日上午11時許
    ，駕駛車牌號碼UGK－093號輕型機車 (下稱系爭機車) ，沿
    基隆市○○路127巷8號果菜市場辦公室前之道路，往通往麥
    金路之果菜市○○道路方向行駛，行經前揭果菜市○○○○
    ○道路與果菜市場內通往麥金路之道路之無號誌交岔路口左
    轉時，遭被告所駕駛，沿果菜市場內通往麥金路之道路行駛
    ，車牌號碼T8－8352號自用小客車 (下稱系爭汽車) 碰撞，
    致己○○受有頭部外傷、顱內出血、頭皮裂傷、部位27牙冠
    斷裂、背部挫傷等傷害，己○○並因而受有下列損害：(一)醫
    療費用新臺幣 (下同)31,964 元及後續醫療費用30,000元(二)
    95年1月4日至1月9日於財團法人長庚紀念醫院  (下稱長庚醫
    院) 住院之看護費用，每日2,000元，共計12,000元(三)往返醫
    院治療58次，每次來回車資200元，共計11,600元(四)精神慰撫
    金240,000元(五)系爭機車修復費用3,900元，共計329,46 4 元
    。為此依民法第184條、第193條、第195條及第196條規定，
    提起本件訴訟，請求被告給付原告329,464元等語，並陳明
    願供擔保請准宣告假執行。
二、被告則答辯略以：
  (一)被告行經本件事故發生之交岔路口時，係在直行幹道行駛，
    並已減速慢行至時速僅10至20公里，仍遭後來左轉駛入前揭
    幹道之系爭機車自側面撞及系爭汽車左前門，故縱被告做隨
    時停車之準備，亦無法阻止本件事故之發生，被告自無過失
    ，不應負損害賠償責任。
  (二)原告所請求之醫療費用中之30,000元部分、看護費用、交通
    費用、精神慰撫金或乏單據或屬過高，不應准許。
  (三)依民法第217條之規定，本件事故己○○亦有過失，縱被告
    應負賠償，亦應減輕或免除被告應賠償之金額。
  (四)並聲明：1.原告之訴駁回。2.如受不利判決，願供擔保，請
    准免為假執行。
三、經查，訴外人即原告等之被繼承人己○○於95年1月4日上午
    11時許，駕駛車牌號碼UGK－093號輕型機車，沿基隆市○○
    路127巷8號果菜市場辦公室前之單線道路，往通往麥金路之
    果菜市○○○○道路方向行駛，行經前揭果菜市○○○○○
    道路與果菜市場內通往麥金路之道路之無號誌岔路口左轉時
    ，與被告所駕駛，沿果菜市場內通往麥金路之道路行駛，車
    牌號碼T8－8352號自用小客車發生碰撞，己○○因此受有頭
    部外傷、顱內出血、頭皮裂傷、部位27牙冠斷裂、背部挫傷
    等傷害等事實，為兩造所不爭執，並經本院依職權調取本院
    96年度基交簡字第23號、96年度交簡上字第4號過失傷害案
    件卷宗查核無訛，應堪信為真實。
四、按因故意或過失，不法侵害他人之權利者，負損害賠償責任
    ；汽車、機車或其他非依軌道行駛之動力車輛，在使用中加
    損害於他人者，駕駛人應賠償因此所生之損害；不法毀損他
    人之物者，被害人得請求賠償其物因毀損所減少之價額；負
    損害賠償責任者，除法律另有規定或契約另有訂定外，應回
    復他方損害發生前之原狀，但債權人得請求支付回復原狀所
    必要之費用，以代回復原狀；民法第184條前段、第191條之
    2前段、第196條、第213條第1項、第3項分別定有明文。又
    按汽車行駛時，駕駛人應注意車前狀況及兩車併行之間隔，
    並隨時採取必要之安全措施；汽機車行駛至未設標誌、標線
    或號誌劃分幹、支道者，少線道車應暫停讓多線道車先行；
    損害之發生或擴大，被害人與有過失者，法院得減輕賠償金
    額，或免除之；道路交通安全規則第94條第3項、第102條第
    1項第2款；民法第217條第1項亦分別定有明文。本件訴外人
    即原告等之被繼承人己○○於前揭時地駕駛系爭機車與被告
    所駕駛之系爭汽車發生碰撞，己○○因而受傷乙情，業如前
    述，被告雖辯稱事發當時其所駕駛系爭汽車行駛在前，己○
    ○所駕駛之系爭機車係自於被告通過前揭岔路口後，始駛入
    麥金路並撞擊系爭汽車側面云云，惟查，依系爭岔路口監視
    器錄影光碟內容顯示，95年1月4日上午11時4分13秒畫面中
    出現己○○所騎乘之系爭機車，由果菜市○○○○○道路欲
    左轉往果菜市○○○○○路之道路行駛，同1秒系爭機車先
    出現後，螢幕上左下方連接麥金路之道路上出現被告所駕駛
    紅色自小客車的車頭，當時系爭機車尚未到達前揭交岔路口
    虛線之連接線，11時4分14秒時2車都在行進之中，系爭機車
    已經左轉往連接麥金路之果菜市○○道路行駛於直行之系爭
    汽車左前方，系爭機車並於同秒駛離監視鏡頭範圍，系爭汽
    車則至11時4分15秒仍在監視鏡頭畫面內，並於同秒內駛離
    監視鏡頭範圍等事實，有勘驗筆錄及監視器擷取畫面8張附
    於本院96年度交簡上字第4號刑事案卷可稽，顯見訴外人己
    ○○雖於左轉進入連接麥金路之果菜市○○道路時，雖未注
    意右後方直行之被告車輛，禮讓被告先行，惟兩車在發生碰
    撞前，系爭機車已出現於被告車輛之左前方，而在被告視線
    所及並可注意之車前狀況範圍內。揆諸前揭規定，被告於事
    發當時本應注意車前狀況，且依當時情形亦無不能注意之情
    事，卻未注意，其就本件事故之發生，自有過失；而己○○
    騎乘之機車為少線道車，於行經系爭交岔路口時本應暫停讓
    被告先行而與被告駕駛之系爭汽車搶道，亦有過失。本院斟
    酌兩造過失之程度、肇事情節等一切情狀，認被告就本件事
    故之發生，應負30％之過失責任，己○○應負70％之過失責
    任。
六、茲就原告請求因本件事故所受損害之金額，判斷如下：
  (一)醫療費用部分：
    按不法侵害他人之身體或健康者，對於被害人因此喪失或減
    少勞動能力或增加生活上之需要時，應負損害賠償責任，民
    法第193條第1項定有明文。經查，原告主張己○○因本件事
    故支出醫療費用31,964元之事實，業據其等提出長庚紀念醫
    院醫療費用收據、仁祥醫院收據等件為證，並為被告所不爭
    執，是原告請求被告等賠償該部分之損害，應予准許。至原
    告另主張己○○於本件起訴後尚須支出後續醫療費用30,000
    元云云，則為被告所否認，原告復未舉證證明己○○於起訴
    後至死亡前，尚支出30,000元醫療費用，其此部分請求自不
    應予准許。
  (二)看護費用部分：
    按親屬代為照顧被害人之起居，固係基於親情，但親屬看護
    所付出之勞力並非不能評價為金錢，雖因二者身分關係而免
    除被害人之支付義務，惟此種基於身分關係之恩惠，自不能
    加惠於加害人。故由親屬看護時雖無現實看護費之支付，仍
    應認被害人受有相當於看護費之損害，得向加害人請求賠償
    ，始符公平原則，亦符民法第193條第1項所定「增加生活上
    需要」之意旨 (最高法院94年度台上字第1543號、89年度台
    上字第1749號裁判意旨參照) 。經查，訴外人己○○因本件
    車禍受有顱內出血等傷害乙情，業如前述，又其己○○確於
    96年1月4日至同年月9日因本件車禍受傷住院治療，住院期
    間有受看護之必要等節，亦有長庚紀念醫院96年1月22日診
    斷證明書、96年7月6日財團法人長庚紀念醫院 (基隆) 分院
    (96)長庚院基字第0656號函在卷可稽，而原告主張己○○每
    日支出之看護費用為2,000元之事實，既為被告所不爭執，
    則原告等請求己○○上開住院6天期間，由己○○家人輪流
    看護，每日依2,000元計算之看護費用，共計12,000元【計
    算式：2,000×6＝12,000元】，應為合理，應予准許。
  (三)交通費用部分：
    原告主張己○○其因本件事故受傷，需搭乘計程車回診治療
    ，因而支出車資11,600元。經查，原告請求之計程車資中，
    除95年4月29日仁祥醫院第0000000號收據，就診人姓名為鄭
    冠英，與本件事故無關，應予剔除外，其餘經核均係因本件
    車禍就醫支出，其中仁祥醫院就診次數為40次、長庚醫院就
    診次數為16次、國立台灣大學醫學院附設醫院就診次數1次
    ，而被告對於原告主張己○○每次就醫支出之計程車資為
    200元既不爭執，則原告請求被告給付己○○因本件事故受
    傷就診，支出交通費用11,400元【計算式：57×200＝11,
    400元】，亦為有理。
  (四)系爭機車修復費用部分：
    原告主張系爭機車因本件事故損壞修費費用為3,900元之事
    實，業據其斌凱機車行估價單、免用發票收據等件為證，且
    為被告所不爭執，是原告請求被告等賠償該部分之損害，亦
    應准許。
  (五)精神慰撫金部分：
    按不法侵害他人之身體、健康，被害人雖非財產上之損害亦
    得請求賠償相當之金額，民法第195條第1項定有明文。經查
    原告主張己○○因本件事故身體受有前揭傷害乙情，業如前
    述，本院審酌己○○為國中畢業、家庭主婦、本件事故發生
    前並無收入，被告高中畢業、職業為公務員、每月收入約為
    50,000餘元及己○○所受傷勢等一切情狀，認原告等請求之
    精神慰撫金以200,000元為適當，其逾此部分請求則無理由
    ，應予駁回。
七、綜上所述，本件原告等所受之損害總計為259,264元【計算
    式：31,964＋12,000＋11,400＋3,900＋200,000＝259,264
    】。惟己○○就本件損害之發生與有過失，既如前述，自應
    依民法第217條第1項之規定，酌減被告賠償之金額，依上述
    兩造過失責任之比例，被告應賠償原告等77,779元【計算式
    ：259,264元×30％＝77,779元（元以下四捨五入）】。從
    而，原告依侵權行為損害賠償之法律關係，請求被告給付
    77,779元，為有理由，應予准許。其逾此範圍之請求，為無
    理由，應予駁回。
八、兩造陳明願供擔保，聲請宣告假執行或免為假執行，經核原
    告勝訴部分，係依民事訴訟法第427條第1項適用簡易程序所
    為被告敗訴之判決，應應依職權宣告假執行，並就被告聲請
    免為假執行部分，酌定相當之擔保金額宣告之。原告其餘假
    執行之聲請，因訴之駁回而失所依據，不予准許。
九、據上論結，本件原告之訴為一部有理由，一部無理由，依民
    事訴訟法第79條、第389條第1項第3款、第392條第2項，判
    決如主文。
中　　華　　民　　國　　96　　年　　9　　月　　6　　日
　　              基隆簡易庭法　官　姚貴美
以上正本係照原本作成。
對於本件判決如有不服，應於收受送達後20日內向本院提出上訴
書狀，上訴於本院合議庭，並按他造當事人之人數附具繕本。
中　　華　　民　　國　　96　　年　　9　　月　　6　　日
                            書記官　江美琪
